臺灣新竹地方法院民事簡易判決
111年度竹北簡字第258號
原      告  梁鳳儀  
被      告  黃永騰  


上列當事人間請求損害賠償(交通)事件，經原告提起刑事附帶民
事訴訟，由本院刑事庭裁定移送前來（110年度交附民字第260號
），本院於民國111年10月5日辯論終結，判決如下：
    主      文
被告應給付原告新臺幣貳拾伍萬參仟玖佰柒拾貳元。
原告其餘之訴駁回。
訴訟費用由被告負擔。
本判決第一項得假執行。但被告如以新臺幣貳拾伍萬參仟玖佰柒
拾貳元為原告預供擔保，得免為假執行。
    事實及理由
一、原告主張：被告於民國110年4月26日下午3時35分許，明知
    渠稍早在新竹縣竹北市博愛街員工宿舍內飲用臺灣啤酒4罐
    後，已不能安全駕駛動力交通工具，竟未待酒精作用消退，
    不顧大眾行車之公共安全，仍騎乘車號000-000號普通重型
    機車外出上班，途經新竹縣竹北巿博愛南路中國醫藥大學新
    竹附設醫院旁，因不勝酒力致疏於注意安全操控車輛，車身
    不慎向右偏駛而擦撞同向行駛在其右前方、由原告所騎乘之
    車號000-0000號普通重型機車（下稱系爭機車），致原告人
    車倒地，受有胸椎脊椎胸椎骨折、右側腕部扭傷、下背和骨
    盆挫傷、雙側手肘擦傷、右側肩膀擦傷、左側腕部擦傷、左
    側髖部擦傷、右側膝部擦傷、第十一胸椎壓迫性骨折、骨盆
    尾椎及雙側上肢、左下肢挫傷等傷害，原告為此支出醫療費
    用新臺幣（下同）19,510元、膳食、接送、看護費39,270元
    。另原告因上開傷勢經醫囑需休養6個月，以原告承接美睫
    嫁接等工作每日最低收費1,200元計算，受有不能工作之薪
    資損失220,800元。又原告所騎機車亦支出25,400元修繕，
    且原告受傷後無法久坐久站、勞動力大不如前，影響生活甚
    鉅，故請求被告賠償精神慰撫金195,020元。爰依侵權行為
    損害賠償之法律關係提起本件訴訟，並聲明：被告應給付原
    告50萬元。
二、被告則以：原告請求之金額過高，被告無力負擔，並答辯聲
    明：請求駁回原告之訴及其假執行之聲請，訴訟費用由原告
    負擔。如受不利之判決，願提供擔保請准宣告免為假執行。
三、得心證之理由：
（一）按因故意或過失，不法侵害他人之權利者，負損害賠償責
      任；汽車、機車或其他非依軌道行駛之動力車輛，在使用
      中加損害於他人者，駕駛人應賠償因此所生之損害；不法
      侵害他人之身體或健康者，對於被害人因此喪失或減少勞
      動能力或增加生活上之需要時，應負損害賠償責任。不法
      侵害他人之身體、健康者，被害人雖非財產上之損害，亦
      得請求賠償相當之金額；汽車駕駛人飲用酒類或其他類似
      物後其吐氣所含酒精濃度達每公升0.15毫克或血液中酒精
      濃度達百分之0.03以上者，不得駕車，民法第184條第1項
      前段、第191條之2前段、第193條第1項、第195條第1項前
      段、道路交通安全規則第114條第2款分別定有明文。本件
      車禍發生當日下午3時35分許，被告於員工宿舍內飲用臺
      灣啤酒4罐後，騎乘機車行經新竹縣竹北巿博愛南路中國
      醫藥大學新竹附設醫院旁，因酒後駕車失控，不慎擦撞同
      向行駛在其右前方、由原告所騎乘之系爭機車，致原告人
      車倒地，除機車毀損外，並受有胸椎脊椎胸椎骨折、右側
      腕部扭傷、下背和骨盆挫傷、雙側手肘擦傷、右側肩膀擦
      傷、左側腕部擦傷、左側髖部擦傷、右側膝部擦傷、第十
      一胸椎壓迫性骨折、骨盆尾椎及雙側上肢、左下肢挫傷等
      傷害（下稱系爭傷勢），被告肇事後測得吐氣酒測值每公
      升1.86毫克等情，業據原告提出診斷證明書、醫療費用單
      據等件為證，且被告所涉酒後駕車及過失傷害刑事案件，
      業經本院110年度交易字第500號刑事判決各判處有期徒刑
      6月及3月，應執行有期徒刑8月，得易科罰金確定在案，
      有刑事判決附卷可稽（見本院110年度竹北司簡調字第423
      號卷第5-9頁），並經本院調閱上開刑事卷宗核閱無訛，
      足認被告就本件車禍之發生，顯有過失，且其過失行為與
      原告所受之傷害及系爭機車受損之結果間，有相當因果關
      係，是被告就本件肇事應負過失侵權行為責任，洵堪認定
      。準此，原告依據上開規定請求被告賠償其損害，於法有
      據，應予准許。
（二）關於原告請求被告給付損害賠償金額，應否准許，茲分別
      審究如下：
　　⒈醫療、膳食、接送、看護費用：
　　　原告因車禍受有系爭傷勢，陸續於新竹馬偕紀念醫院、中
      國醫藥大學新竹附設醫院接受治療，支出醫療費用共計19
      ,510元，業據原告提出診斷證明書、醫療費用收據、傷勢
      照片數紙為憑（見本院卷第73-83、91、113-145、159-17
      1頁），又原告已持部分單據依強制汽車責任保險法第40
      條第1項第2款規定向財團法人汽車交通事故特別補償基金
      受任人國泰世紀產物保險股份有限公司申請補償金，經審
      核後，給付傷害醫療補償金（含膳食、醫療材料、診療、
      接送、看護等費用）共計55,856元，有財團法人汽車交通
      事故特別補償基金函文暨檢附之補償金申請書、理算書、
      道路交通事故當事人登記聯單及匯款明細表存卷可查（見
      本院卷第33-41頁），而原告所受系爭傷勢經醫囑需休養
      及復健共6個月，且前3個月需專人照顧，同時有輔具使用
      之需求，亦有診斷證明書可稽（見本院卷第91、113頁）
      ，足認原告請求被告賠償此部分醫療、膳食、接送、看護
      費用共計58,780元（19,510元＋39,270元），均屬合理且
      必要之支出，自應准許。惟按保險人依強制汽車責任保險
      法規定所為之保險給付，視為被保險人損害賠償金額之一
      部分；被保險人受賠償請求時，得扣除之，強制汽車責任
      保險法第32條定有明文。原告就此部分請求既已領取補償
      金55,856元，依前開規定，原告所受領之補償金應視為加
      害人或被保險人損害賠償金額之一部分，即應自原告上開
      請求金額中加以扣除。從而，關於醫療、膳食、接送、看
      護費用部分，經扣除已受領之補償金後，原告尚得請求被
      告賠償之金額為2,924元（58,780元－55,856元）。
　　⒉不能工作之薪資損失：　
　　　原告主張其因系爭傷勢需休養6個月，以原告承接美睫嫁
      接等工作每日最低收費1,200元計算，受有不能工作之薪
      資損失220,800元等語，業經其提出載有「需休養及復健
      共六月」之診斷證明書為憑（見本院卷第91頁），堪認有
      據而可採。惟查，原告開設美睫工作室，每月收入並未報
      稅，且其110年度並無薪資所得，有本院依職權調閱稅務
      電子閘門財產所得調件明細表附卷可稽（見本院限閱卷宗
      ），而最低基本工資乃一般勞工在通常情形下可能取得之
      最低收入，以此作為原告從事美睫工作可得之收入數額，
      應屬允宜。參以110年度行政院勞工委員會頒佈之最低基
      本工資為24,000元，是爰以此為原告每月收入之計算基礎
      ，原告得請求被告賠償其因系爭傷勢致不能工作之損害為
      144,000元（24,000元×6月），逾此範圍之請求，則礙難
      准許。
　  ⒊機車修復費用：
　　　按不法毀損他人之物者，被害人得請求賠償其物因毀損所
      減少之價值，民法第196條定有明文。又物被毀損時，被
      害人除得依據民法第196條請求賠償外，並不排除民法第2
      13條至第215條之適用，依民法第196條請求賠償物被毀損
      所減少之價額，得以修復費用為估定之標準，但以必要者
      為限（例如：修理材料以新品換舊品，應予折舊），亦有
      最高法院77年度第9次民事庭會議決議、同院73年度台上
      字第1574號判決可資參照。本件被告因前開過失行為肇致
      系爭機車毀損，已如前述，被告自應就系爭機車所受損害
      負賠償責任。惟查，系爭機車因本件車禍受損後，經送日
      陞機車行修復，花費回復原狀費用25,400元乙節，有估價
      單及收據為證（見本院卷第107-111頁），而上開估價單
      所列各修復項目與系爭機車受損之情形相符，各項費用尚
      稱合理，為修復系爭機車所必要。又系爭機車係108年8月
      出廠，有行車執照在卷可參（見本院卷第173頁），至110
      年4月26日車禍發生時，已有1年9月之使用期間，揆諸前
      揭說明，以新品換舊品而更換之零件，自應予以折舊；而
      依原告所提估價單之記載，25,400元均為更新零件費用，
      本院依固定資產耐用年數表及固定資產折舊率表，採定率
      遞減法計算其折舊，即系爭機車耐用年數3年，每年折舊
      率千分之536，是扣除折舊金額後，被告所應賠償系爭機
      車修復費用為7,048元（計算方式如附表）。
　　⒋精神慰撫金：
　　　按法院對於非財產上損害之酌定，應斟酌雙方之身分、地
      位、資力與加害之程度及其他各種情形核定相當之數額，
      其金額是否相當，自應依實際加害情形與被害人所受之痛
      苦及雙方之身分、地位、經濟狀況等關係決定之（最高法
      院85年度台上字第460號民事裁判意旨參照）。經查，本
      件原告因被告過失駕車行為而受有系爭傷勢，其身體、精
      神自均受有相當之痛苦，故原告據以向被告請求賠償精神
      慰撫金，於法並無不合。本院審酌原告高職畢業，開設美
      睫工作室、名下僅有投資數筆；被告高中畢業，從事人力
      派遣工作，名下無所得財產等情，業經兩造自承在卷（見
      本院卷第22頁），並有兩造稅務電子閘門財產所得調件明
      細可稽（見本院限閱卷宗）。爰衡量兩造之身分、地位、
      經濟能力、行為情狀等一切實際情況，認原告請求195,02
      0元之精神慰撫金，尚屬過高，應予酌減為10萬元，方為
      公允，逾此數額之請求，為無理由，應予駁回。　
（三）從而，原告依侵權行為損害賠償之法律關係，請求被告給
      付原告253,972元（2,924元＋144,000元＋7,048元＋10萬元
      ），為有理由，應予准許；逾此範圍之請求，則無理由，
      應予駁回。　　　
四、本件係依民事訴訟法第427條第1項規定適用簡易訴訟程序所
    為被告部分敗訴之判決，就原告勝訴部分依同法第389條第1
    項第3款規定，應依職權宣告假執行。被告陳明願供擔保，
    聲請宣告免為假執行，核無不合，爰酌定相當之擔保金額准
    許之。　
五、本件事證已臻明確，兩造其餘攻擊防禦方法及所提證據，經
    核於結果不生影響，爰不一一論述，併此敘明。
六、訴訟費用負擔之依據：民事訴訟法第79條。　　
中　　華　　民　　國　　111  　年　 10　　月　　28　　日
                  竹北簡易庭  法　官  傅伊君
以上正本係照原本作成。
如對本判決上訴，須於判決送達後20日內向本院提出上訴狀。
如委任律師提起上訴者，應一併繳納上訴審裁判費。　
中　　華　　民　　國　　111 　年　　10　　月　　28　　日
　　　　　　　　　            書記官  彭富榮　　　　　　
附表
-----
折舊時間           金額
第1年折舊值        25,400×0.536=13,614
第1年折舊後價值    25,400-13,614=11,786
第2年折舊值        11,786×0.536×(9/12)=4,738
第2年折舊後價值    11,786-4,738=7,048